【裁判字號】    92,交上易,872
【裁判日期】    921231
【裁判案由】    過失傷害
【裁判全文】
臺灣高等法院臺南分院刑事判決          九十二年度交上易字第八七二號      Ｇ
      上  訴  人  臺灣台南地方法院檢察署檢察官
      被      告  甲  ○  ○
      選任辯護人  楊  偉  聖
右上訴人因被告過失傷害案件，不服中華民國九十二年八月七日臺灣台南地方法院九
十二年度交易字第一四六號第一審判決（起訴案號：臺灣台南地方法院檢察署九十二
年度調偵字第二七八號），提起上訴，本院判決如左：
      主      文
原判決撤銷。
甲○○從事業務之人，因業務上之過失傷害人，處有期徒刑貳月，如易科罰金，以
佰元折算壹日。緩刑貳年。
      事      實
一、甲○○為和欣客運司機，為從事駕駛業務之人，於民國（下同）九十一年十月十
    四日下午，駕駛ＴＤ─六八四二號小客車，欲前往和欣客運上班，沿台南縣新營
    市南紙里和欣客運旁產業道路，南往北行駛，於同日下午三時五十五分許，途經
    新營市南紙里和欣客運往南約五百公尺狹路，應注意行車速度，依標誌或標線之
    規定及行經狹路時，應減速慢行，作隨時停車準備，於汽車交會時，會車間隔，
    不得少於半公尺，依當時情形，客觀上無不能注意情事，應注意該處速限卅公里
    之產業道路，寬僅約二．五公尺狹路，應減速慢行，並作隨時停車準備，且應保
    持會車安全間隔，而均未注意，猶貿然以時速三、四十公里速度急馳，適乙○○
    ○駕駛ＶＴＨ─七五八號機車，沿上開產業道路自對向駛來，乙○○○亦疏未注
    意行經彎道時，應減速慢行，作隨時停車準備，及車輛交會時，會車間隔，不得
    少於半公尺，依當時情形，客觀上無不能注意情事，應注意其前方為彎道，右側
    樹叢茂密，影響視線距離，應減速慢行，並作隨時停車準備，且應保持會車安全
    間隔，竟均未注意，而貿然以近卅公里速度急馳，致二車交會時，甲○○見狀雖
    急將車頭向右偏轉，仍閃煞不及，致其所駕駛小客車左前車頭，與乙○○○機車
    左車頭，發生碰撞，造成乙○○○人車倒地，乙○○○受有頭部挫傷、頸椎及頸
    神經損傷、左股骨骨折等傷害（其中，頸部第三、四節、第四、五節，第五、六
    節頸椎間盤突出壓迫脊髓神經，造成脊柱僵直畸形，右手無力麻木，脊柱及右手
    遺存有永久顯著運動障礙，然未達完全喪失其效用之機能毀敗程度）。車禍發生
    後，台南縣警察局新營分局警備隊警員邱清源，據報到場處理，在警員尚不知何
    人為肇事者前，甲○○在場表明其為駕駛人，自首接受裁判。
二、案經乙○○○訴由台南縣警察局新營分局報請臺灣台南地方法院檢察署檢察官偵
    查起訴。
      理      由
一、訊據被告甲○○對於右開時地，發生車禍，致告訴人乙○○○受傷事實，坦承不
    諱，核與告訴人乙○○○於警偵訊及審理時指訴情節相符，且有道路交通事故調
    查報告表、營新醫院診斷證明書、華濟醫院診斷證明書及交通事故現場照片在卷
    可證（詳警卷十至廿頁）。是被告駕車肇事致人受傷事實，堪以認定。
二、次按行車速度，依標誌或標線之規定；行經彎道、狹路時，應減速慢行，作隨時
    停車之準備；汽車（含機車）交會時，會車相互之間隔不得少於半公尺，道路交
    通安全規則第九十三條第一項、第一項第三款、第一百條第五款分別定有明文。
三、查本件被告及告訴人均有考領有駕駛執照，俱為有駕駛經驗者，對於道路交通安
    全規則，均知之甚稔，而本件肇事當時，天候晴朗、日間自然光線、柏油路面、
    無標線、彎道、速限卅公里，有道路交通事故調查報告表可考。據此判斷，足見
    依當時狀況，被告及告訴人客觀上均無不能注意情事。而依卷附現場相片及道路
    交通事故調查報告表所附現場圖，比對兩車受損部位及肇事後停於現場相關位置
    ，被告小客車係車前保險桿、前擋風玻璃及左前大燈受損，告訴人機車，則係前
    輪蓋及左前飾板受損；另由告訴人所騎機車，左倒於被告行向車頭前方（車頭朝
    東北方、車尾朝西南方），且兩車散落物（含機車菜籃等）係從小客車車頭，往
    機車倒地處散去；又機車車頭遭撞後，係往東北翻轉倒地致車尾與被告車頭相向
    等情觀之，由此可見，本件二車係在會車時，發生對向碰撞，且撞擊時應有相當
    之相對速度，始會造成機車車頭向後偏轉情形。是被告有應注意能注意，該處產
    業道路為狹路，應減速慢行並作隨時停車準備，且應保持會車安全距離，竟未注
    意，而貿然以時速三、四十公里速度急馳情事。另告訴人亦有應注意能注意，其
    行向前方為彎道，且右側樹叢茂密，影響視線距離，應減速慢行並作隨時停車準
    備，且應保持會車安全間隔，竟均未注意，仍以近三十公里速度急馳情事，致二
    車發生碰撞，是被告及告訴人，顯均有違前開注意義務，二人均有過失至明。
四、此外，本件經送臺灣省車輛行車事故覆議鑑定委員會鑑定結果，亦同此認定，即
    認被告及告訴人二人同為本件肇事原因，有該委員會府覆議字第九二一○三五四
    號覆議意見書在卷可憑（詳營偵三五八號偵查卷九頁）。告訴人雖與有過失，然
    本件車禍，既是被告過失併合發生，被告過失罪責，自不能因此解免。而告訴人
    係因本件車禍而受傷，則告訴人受傷與被告過失行為，彼此間顯有因果關係。本
    件被告過失傷害犯行，事證明確，堪以認定。
五、按從事業務者，就一定危險認識之能力，較常人為高，故課以較高注意義務。換
    言之，客觀上，其避免發生一定危險之期待可能性，較常人為高，故其違反注意
    之可責性，自亦較重。查被告為客運司機，案發當時係駕駛小客車前往客運公司
    上班，而發生本件車禍等情，已據被告於原審供明，堪認被告係從事駕駛業務者
    。被告既以駕駛為其業務，自不問其駕駛時間，是否為上班途中或駕駛他種車輛
    ，均不能改變其應有注意義務，是其駕駛行為，不失為業務上行為之性質，核被
    告所為，係犯刑法第二百八十四條第二項前段業務過失傷害罪。公訴人認被告應
    依刑法第二百八十四條第一項普通過失傷害罪論處，自有未洽。然起訴社會基本
    事實相同，起訴法條，應予變更。至告訴人謂其因本件車禍，致右手無力及麻木
    ，已達重傷程度云云。然經本院向告訴人就醫之華濟醫院函詢結果，該院覆稱，
    告訴人乙○○○右手無力雖係車禍造成，然其右手受傷，尚未達完全喪失其效用
    之機能毀敗程度，有該院九十二年十二月二日函在卷可憑（詳本院卷九九頁），
    是告訴人指其受傷已達重傷程度，尚非可取，併此敘明。又本件被告肇事後，於
    未被有偵查權公務員或機關發覺其為犯行前，向到場處理警員坦承犯行，進而接
    受裁判，業經本件現場處理員警邱清源於原審供明，則被告行為合乎自首要件，
    應依刑法第六十二條前段規定，減輕其刑。
六、本件原判決以被告罪證明確，因予論罪科刑，固非無見。惟查：本件告訴人乙○
    ○○因本件所受傷勢，除原判決所認定頭部挫傷、頸椎及頸神經損傷、左股骨骨
    折等傷害外，其中告訴人頸部第三、四節、第四、五節，第五、六節頸椎間盤突
    出壓迫脊髓神經，造成脊柱僵直畸形，右手無力麻木，脊柱及右手遺存有永久顯
    著運動障礙，雖然尚未達完全喪失其效用之機能毀敗程度，然告訴人受傷情節，
    顯較原審認定者為重，原判決未予仔細調查，即遽為判決，自有疏失。檢察官循
    告訴人請求，上訴意旨指原判決量刑過輕，為有理由，自應由本院將原判決撤銷
    改判。爰審酌被告品行、應負過失責任程度、造成告訴人傷害結果、告訴人與有
    過失，及在本院審理時已與告訴人達成民事上和解，暨被告犯後態度等一切情狀
    ，量處如主文所示之刑，並諭知所處徒刑，如易科罰金，以三百元折算一日之標
    準，以資懲儆。
七、末查，本件被告前未曾受有期徒刑以上刑之宣告，有台灣高等法院被告全國前案
    紀錄表在卷可憑。又被告於本院審理時，已與告訴人達成和解，賠償給付告訴人
    新台幣三十萬元完畢，有和解書在卷可稽（詳本院卷一二八頁）。本院認被告經
    此偵審程序，應知所警愓，信無再犯之虞，因認被告所宣告之刑，以暫不執行為
    適當，爰依刑法第七十四條第一款規定，併諭知被告緩刑二年，以啟自新。
據上論結，應依刑事訴訟法第三百六十九條第一項前段、第三百六十四條、第三百條
、第二百九十九條第一項前段，刑法第二百八十四條第二項前段、第六十二條前段、
第四十一條第一項前段、第七十四條第一款，罰金罰鍰提高標準條例第一條前段、第
二條，判決如主文。
本案經檢察官楊治宇到庭執行職務。
中    華    民    國      九十二      年    十二      月      三十一    日
                                  臺灣高等法院臺南分院刑事第六庭
                                      審判長法官  蔡    崇    義
                                            法官  許    進    國
                                            法官  董    武  全
右正本證明與原本無異。
不得上訴。
                                      法院書記官  黃    全    忠
中    華    民    國      九十三      年      一      月      五       日
附錄法條：
刑法第二百八十四條第二項：
從事業務之人，因業務上之過失傷害人者，處一年以下有期徒刑、拘役或一千元以下
罰金，致重傷者，處三年以下有期徒刑、拘役或二千元以下罰金。


司法院資訊處製作；財團法人民間司法改革基金會備份。
